【裁判字號】    99,交聲,17
【裁判日期】    990211
【裁判案由】    違反道路交通管理處罰條例聲明異議
【裁判全文】
臺灣雲林地方法院交通事件裁定          99年度交聲字第17號
原處分機關  交通部公路總局嘉義區監理所雲林監理站
異  議  人
即受處分人  甲○○
上列異議人即受處分人因違反道路交通管理處罰條例案件，對於
交通部公路總局嘉義區監理所雲林監理站民國98年12月23日所為
之處分（原處分案號：雲監裁字第裁72-KAI038208號）不服，聲
明異議，本院裁定如下：
    主  文
原處分撤銷。
    理  由
一、按法院受理交通事件，準用刑事訴訟法之規定，道路交通管
    理處罰條例第89條前段定有明文。又認定犯罪事實所憑之證
    據，雖不以直接證據為限，間接證據亦包括在內；然而無論
    直接或間接證據，其為訴訟上之證明，須於通常一般之人均
    不致有所懷疑，而得確信其為真實之程度者，始得據為有罪
    之認定，倘其證明尚未達到此一程度，而有合理之懷疑存在
    以致事實審法院無從取得有罪之確信時，即應由法院為諭知
    被告無罪之判決，是於法院審理行為人違反道路交通管理處
    罰條例案件時，同理可為相同之解釋。易言之，法院於審理
    行為人違反道路交通管理處罰條例案件，當調查證據之程序
    踐行完畢後，在為事實之認定時，如就原處分機關所認定之
    行為人違規事實仍有合理之懷疑，而無法百分之百確信行為
    人確有該當於道路交通管理處罰條例各該處罰條文之構成要
    件事實時，即應依訴訟上對待證事實「倘有懷疑，則從被告
    之利益作解釋」之證據法則，作對受處分人有利之認定。
二、原處分意旨略以：異議人即受處分人甲○○於民國98年11月
    22日下午3 時10分許，駕駛車牌號碼IR-778號營業大貨車（
    下稱本案大貨車），於雲林縣西螺鎮台1 線北上第225.9 公
    里處車道，有「違反道路交通安全規則第111 條第1 項第1
    款，在橋樑上臨時停車，因而肇事致人（盧廷傳）死亡」之
    違規，嗣經雲林縣警察局交通警察隊員警製單舉發，填具雲
    林縣警察局98年12月13日雲警交字第KAI038208 號舉發違反
    道路交通管理事件通知單，原處分機關即交通部公路總局嘉
    義區監理所雲林監理站於98年12月23日依道路交通管理處罰
    條例第61條第1 項第4 款規定，裁處吊銷駕駛執照（駕駛執
    照限於99年1 月22日前繳送），異議人不服原處分，乃於99
    年1 月7 日具狀聲明異議等情。
三、異議意旨則以：異議人辯稱事發當天駕駛本案大貨車原本行
    駛在溪州大橋的車道上，因風速太強，導致原本綁在車子上
    的帆布橡皮筋斷掉而遮到後方的視線，方才緊急臨時停車在
    橋旁要固定帆布，並不是故意要違規停車。在固定好帆布，
    車子要開走時，對方即盧廷傳因為風太大致安全帽被吹動而
    遮到前方視線撞上本案大貨車，車禍當天把盧廷傳送到彰基
    雲林分院時，身上只有鼻子、額頭上有撕裂傷且意識都非常
    清楚。嗣後於盧廷傳轉院到彰化基督教醫院總院手術後約20
    天才死亡，並非車禍而導致當場死亡，警察開立的紅單也是
    盧廷傳死亡後才補開的，故請法院不要吊銷異議人駕駛執照
    ，因為全家生計皆係仰賴異議人之薪資收入，倘駕駛執照被
    撤銷異議人即無法謀生等語，爰依法聲明異議。
四、經查：
(一)、異議人於前開時地，駕駛本案大貨車，行經雲林縣西螺鎮台
    1 線北上第225.9 公里處車道，因本案大貨車上之帆布橡皮
    筋斷裂而遮蔽駕駛人視線，故駕駛人始臨時停車於溪州大橋
    並欲重新固定帆布等情，有移送機關上開舉發單1 份在卷可
    稽，復為異議人所自承，應堪信為無誤。惟異議人否認本件
    違規行為與盧銘傳之死亡間有其相當因果關係，並執前開理
    由置辯。
(二)、經查，原處分機關對於本件交通事件責任之認定，僅憑雲林
    縣警察局交通隊所繪製之道路交通事故現場圖1 紙，而無其
    他書證（如相驗證明書或死亡診斷書）或物證等相關資料，
    即率由原處分機關裁處吊銷異議人之駕駛執照，是雲林縣警
    察局交通隊之冒然舉發與原處分機關之裁決，是否妥適，均
    非無疑。況由雲林縣警察局交通隊98年11月22日所繪製之道
    路交通事故現場圖以觀，本件交通事件所發生之時間點為當
    日下午15時10分，光線充足、視線良好，且本件交通事件發
    生時，本案大貨車因貨車上之帆布橡皮筋斷裂致遮蔽駕駛人
    視線，故駕駛人臨時停車於溪州大橋欲重新固定帆布，雖在
    橋上違規臨時停車，惟係為靜止之狀態（詳本院卷第7 頁）
    ，則在死者即駕駛人盧銘傳騎乘車牌號碼TSH- 606號之輕型
    機車，於行進動線前方全無遮蔽物遮掩之情況下，異議人本
    件違規停車是否無緊急避難之適用？或是否有期待可能性？
    或其違規停車之過失，是否與盧銘傳之死亡有因果關係？均
    非無探究之餘地。故本件交通事件責任之歸屬，非經詳細專
    業之交通事故肇事責任鑑定單位鑑定及檢察官、法官偵查、
    審判前，實難據以率斷，豈能僅憑1 紙道路交通事故現場圖
    而為之，故本件應待本件交通事故之刑事偵查程序終了或刑
    事案件經法院判決後，於有足夠之證據判定異議人應負之責
    任時，再為適當之處分，方為妥適。
五、綜上所述，異議人駕駛之本案大貨車，在前述時間、地點是
    否確有違反道路交通安全規則第111 條第1 項第1 款，在橋
    樑上臨時停車，因而肇事致盧廷傳死亡之違規行為，依目前
    所有之證據資料尚難以認定，自應待本件交通事故之刑事偵
    查程序終了或刑事案件經法院判決後，於有足夠之證據判定
    異議人應負之責任時，再為適當之處分，以免最後結果產生
    歧異，本件原處分機關未予詳查，遽認定異議人有上開違規
    行為，並據以作成裁決處分，自有未洽，異議人聲明異議為
    有理由，應由本院將原處分撤銷，待本件交通事故之刑事偵
    查程序終了或刑事案件經法院判決後，於有足夠之證據判定
    異議人應負之責任時，再由原處分機關另為適當之處分，以
    資適法。
六、爰依道路交通管理處罰條例第87條第2 項、道路交通案件處
    理辦法第20條前段，裁定如主文。
中    華    民    國    99    年    2     月    11    日
                  交通法庭  法  官  張文俊
以上正本證明與原本無異。
如不服本裁定，應於裁定送達後5 日內，向本院提出抗告狀（須
附繕本）。
                            書記官  金雅芳
中    華    民    國    99    年    2     月    11    日

司法院資訊處製作；財團法人民間司法改革基金會備份。
